臺灣高雄地方法院刑事判決　　　　　　　　　　　　九十二年度訴緝字第二七號
　　公　訴　人　臺灣高雄地方法院檢察署檢察官
　　被　　　告　甲○○
右列被告因違反懲治走私條例案件，經檢察官提起公訴（九十年度偵字第一○二八八
號），本院判決如左：
    主  文
甲○○無罪。
    理  由
一、公訴意旨略以：被告邵生（經本院諭知無罪，再經臺灣高等法院高雄分院駁回上
    訴在案）係高雄市籍「昇祐號」漁船之船長，被告陳萬洋（經本院諭知無罪，再
    經臺灣高等法院高雄分院駁回上訴）、林政山、黃坤德、古文德（以上三人現由
    臺灣高等法院高雄分院審理中）、甲○○等五人係該漁船之船員，其六人共同基
    於走私大陸地區管制物品之犯意聯絡，於民國九十年四月十四日，駕駛上開漁船
    自高雄港第二港口報關出海，至南中國海（東經一○七至九度、北緯七至八度）
    ，向不知名之大陸籍漁船購得來自大陸地區之竹筴魚加工製成之魚片，其中有加
    芝麻者計一百六十七箱（重二千三百三十八公斤），完稅價格為新台幣（下同）
    六萬九千二百零五元，無芝麻者二百九十二箱（重四千零八十八公斤），完稅價
    格為十二萬一千零四元。嗣於同年五月三日凌晨五時三十分許，其等將上開竹筴
    魚運返高雄港時，為警查獲，並扣得上開之加工竹筴魚，因認被告甲○○涉犯違
    反懲治走私條例第二條第一項之私運管制物品進口罪嫌。
二、按犯罪事實應依證據認定之，無證據不得認定犯罪事實；不能證明被告犯罪者，
    應諭知無罪之判決，刑事訴訟法第一百五十四條第二項、第三百零一條第一項分
    別定有明文。又認定不利於被告之事實，須依積極證據，苟積極證據不足為不利
    於被告事實之認定時，即應為有利於被告之認定，更不必有何有利之證據（最高
    法院三十年上字第八一六號著有判例參照）。再事實之認定，應憑證據，如未能
    發現相當證據，或證據不足以證明，自不能以推測或擬制之方法，為裁判基礎；
    且認定犯罪事實所憑之證據，雖不以直接證據為限，間接證據亦包括在內，然無
    論直接證據或間接證據，其為訴訟上之證明，須於通常一般之人均不致有所懷疑
    ，而得確信其為真實之程度者，始得據為有罪之認定，倘其證明尚未達此一程度
    ，而有合理之懷疑存在而無從使事實審法院得有罪之確信時，即應由法院為諭知
    被告無罪之判決（最高法院四十年台上字第八六號判例、七十六年台上字第四九
    八六號判例參照）。
三、本件公訴人認被告甲○○涉犯前開私運管制物品進口之犯行，無非係以被告所駕
    駛之漁船上漁具嚴重生銹、漁網損壞，且僅具一部乾燥機，衡諸論理法則，顯難
    製作大量之加工漁貨，且有財政部高雄關稅局九十年六月十四日函附之完稅價格
    十九萬零二百零九元、蒐證照片三十四張及扣案之漁貨為其論罪依據。然訊據被
    告甲○○堅決否認有何走私之犯行，辯稱：漁貨係自行捕獲，再利用船上烘乾機
    加工製造包裝，並沒有走私等語。
四、經查：
  (一)同案被告邵生係高雄市籍「昇祐號」漁船之船長，而被告甲○○為該漁船之船員
    ，其等於九十年四月十三日下午五時四十二分自中和安檢所報關出海，並僱請十
    二名大陸漁工隨同海上作業，後於同年五月三日上午七時許進港，船上漁獲有加
    工製成之竹筴魚片四百五十九箱（共計重六千四百二十六公斤）及其餘雜魚七萬
    五千零八十公斤，作業漁區為東經一○七至九度、北緯七至八度等情，業據被告
    甲○○及同案被告邵生於警詢、偵查中及本院九十年度訴字第二四一○號案件調
    查時供承不諱，並有船員證五紙、漁船出港、進港申請書、漁業執照、金福企業
    股份有限公司入貨單及小港區漁會紅毛港魚市場進貨表各一紙在卷可稽，此部分
    事實堪認為真實。
  (二)又公訴人雖以扣案之上開加工竹筴魚片係來自大陸地區，且係被告向不知名之大
    陸籍漁船所購得云云，惟依現場查獲之照片觀之，查獲之加工竹筴魚片均係以紙
    箱包裝，其外表包裝上並未見有何文字或圖案之標誌可供辨識，從而就查獲之加
    工竹筴魚片而言，其上既無任何足認係大陸生產、製造、加工物品之文字或圖案
    之標誌，自難逕認該批加工竹筴魚片確係大陸生產、製造、加工之物品，再者被
    告於警訊、偵查中及本院審理時始終否認該批加工竹筴魚片係向大陸籍漁船所購
    得，且「昇祐號」漁船出海後之作業漁區係在東經一○七至九度、北緯七至八度
    ，亦無確切足認該批加工竹筴魚片係被告向大陸籍漁船購得及自大陸地區運送進
    入我國之證據存在。
  (三)而從本件被告出海後之作業漁區係在東經一○七至九度、北緯七至八度，約有十
    二個工作天，船上之漁具有漁網、起網機、烘乾機、包裝機等物，有現場照片十
    五幀附卷可佐，及向禾群五金行購有紙箱、包裝膠帶、包裝帶等情，業經證人許
    炳燧於本院九十年度訴字第二四一○號案件調查時證述屬實（見本院九十年度訴
    字第二四一○號卷第九十頁），並有估價單一紙在卷可稽，而其漁獲量計有加工
    竹筴魚片六千四百二十六公斤及其餘雜魚七萬五千零八十公斤等情綜合觀之，被
    告所辯係自行捕獲後，再利用船上烘乾機加工製造包裝等語，即非不足採信。再
    該漁船上之漁具、漁網雖有生銹損壞之痕跡，惟因該漁船所從事者為近海捕撈作
    業，漁具及漁網所接觸之海水含有鹽分，則漁具、漁網在長期使用及經風吹日曬
    後，有生銹損壞之情況，乃事理之常，是自不得僅因漁及漁網有生銹、損壞之情
    形，即遽而推論當時該漁具、漁網均無法捕撈漁獲之情。
  (四)再就被告所稱捕獲本案竹筴魚之海域北緯七至八度、東經一○七至一○九度等情
    ，經臺灣高等法院高雄分院函詢行政院農業委員會漁業署，該海域是否生產竹筴
    魚及由外觀辨識是否中國大陸領海出產之竹筴魚等事項，經該署函轉行政院農業
    委員會水產試驗所於九十二年三月七日以農水試漁字第○九二二二○○八八四號
    函稱：竹筴魚其分布海域為臺灣、大陸沿海、日本及朝鮮半島等西北太平洋海域
    ，文內所示海域無該魚種捕獲紀錄；同種魚類無法由外觀區別是由何區海域捕獲
    等語（見本院卷第四十八頁、第四十九頁），經臺灣高等法院高雄分院再函行政
    院農業委員會水產試驗所詢問上開函文所稱「文內所示海域無該魚種捕獲紀錄」
    ，係指竹筴魚根本不可能生存於該海域？或係指該海域雖可能生存該魚種，只是
    無該魚種之捕獲紀錄？等事項，經該水產試驗所於九十二年九月十五日以農水試
    漁字第○九二二二○三六○二號函覆稱：竹筴魚常成群出現於東海及黃海海域，
    南海亦為其地理分布範圍之一，來函所詢海域位於南海西南部，非本所調查研究
    範圍，因此並無該魚種之捕獲紀錄等語（見本院卷第四十七頁）。嗣經本院再以
    北緯七至八度、東經一○七至一○九度是否為竹筴魚分布之海域事項函詢國立臺
    灣大學，經國立臺灣大學於九十三年一月十二日以校生科字第○九三○○○一○
    ○五號函稱：竹筴魚是大陸地區常用來稱呼科魚類的名詞，根據FAO Species
    Identification sheets(Area No.71)之記載，來文所指之海域應是竹筴魚分布
    海域等語（見本院卷第六十一頁），是依上開行政院農業委員會水產試驗所及國
    立臺灣大學之函文說明，亦難認被告所稱捕獲本案竹筴魚之海域北緯七至八度、
    東經一○七至一○九度之海域，不能捕獲竹筴魚。
  (五)綜上所述，被告甲○○所屬之「昇祐號」漁船上有捕撈漁貨之漁網、起網機之漁
    具及加工竹筴魚片之烘乾機、包裝機等物，且依其出海作業之漁區、時間與其漁
    獲量觀之，亦無法證明查扣之加工竹筴魚片非被告自行捕撈加工製成，而係向大
    陸籍漁船自大陸地區購得，且參以上開加工漁貨完稅價額僅十九萬餘元，其來回
    航程約二十天，僱用十二名大陸漁工在船上作業，衡諸經驗法則，亦不合走私圖
    利犯罪之常情。是依檢察官所舉之證據，尚無法證明被告有涉犯違反懲治走私條
    例第二條第一項之私運管制物品進口之犯行。此外，本院復查無其他積極證據足
    認被告確有公訴人所指之走私之犯行，揆諸前揭說明，既不能證明被告甲○○犯
    罪，依法應為被告無罪之諭知。
據上論斷，應依刑事訴訟法第三百零一條第一項，判決如主文。
本案經檢察官乙○○到庭執行職務。
中      華      民      國    九十三    年      四      月     十四     日
                                    臺灣高雄地方法院刑事第三庭
  審判長法  官    黃仁松
                                              法  官    陳威龍
                                              法  官    陳玉聰
右正本證明與原本無異。
如不服本判決，應於判決送達後十日內，向本院提出上訴狀。
                                              書記官    鄭淑臻
中    華    民    國      九十三      年      四      月      十四      日
